【裁判字號】    97,易,193
【裁判日期】    970229
【裁判案由】    竊盜
【裁判全文】
臺灣彰化地方法院刑事判決               97年度易字第193號
公  訴  人  臺灣彰化地方法院檢察署檢察官
被      告  乙○○
上列被告因竊盜案件，經檢察官提起公訴（96年度偵字第11655
號、第11385 號），本院判決如下：
    主  文
乙○○攜帶兇器竊盜，累犯，處有期徒刑拾月。
    犯罪事實
一、乙○○曾於民國95年間，因施用第1 級毒品案件，經本院以
    95年度訴字第1871號刑事判決判處有期徒刑11月，經上訴由
    臺灣高等法院臺中分院以96年度上訴字第915 號刑事判決撤
    銷原審判決，改判處有期徒刑7 月、7 月，應執行有期徒刑
    11月確定，並經依中華民國96年罪犯減刑條例聲請臺灣高等
    法院臺中分院以96年度聲減字第276 號裁定就上揭案件各減
    為有期徒刑3 月又15日、3 月又15日，並定應執行有期徒刑
    6 月確定，甫於96年7 月16日執行完畢。詎其仍不知悔改，
    竟基於意圖為自己不法所有之犯意，於96年11月17日下午2
    時許，先向不知情之已成年友人陳東慶（業經檢察官不起訴
    處分）佯稱，欲至自己農田收取舊電線後，由不知情之陳東
    慶騎乘車牌號碼J7M —795 號機車搭載乙○○至彰化縣福興
    鄉○○村○○段第117 地號農田處，再由乙○○持不知情之
    陳東慶所有客觀上具危險性而足為兇器之鉗子1 支，以剪斷
    電線之方式，竊取甲○○所有之電纜線約40公尺（價值約新
    臺幣1 萬元），並利用不知情之陳東慶拉取電線得手後。嗣
    經巡邏員警當場查獲，而乙○○則利用將自己國民身分證1
    張提供與警方辨識之際，趁機逃離現場，始發現上情。
二、案經甲○○訴由彰化縣警察局鹿港分局報請臺灣彰化地方法
    院檢察署檢察官偵查起訴。
    理  由
一、程序部分：
  (一)按被告以外之人於審判外之言詞或書面陳述，除法律有規定
    者外，不得為證據；被告以外之人於偵訊中向檢察官所為之
    陳述，除顯有不可信之情況者外，得為證據，刑事訴訟法第
    159 條第1 項、第159 條之1 第2 項分別定有明文。而所謂
    不可信情況之認定，法院應審酌被告以外之人於陳述時之外
    在環境及情況，例如：陳述時之心理狀況、有無受到外力干
    擾等，以為判斷之依據，故係決定陳述有無證據能力，而非
    決定陳述內容之證明力。是被告以外之人前於偵查中已具結
    而為證述，除反對該項供述得具有證據能力之一方，已釋明
    「顯有不可信之情況」之理由外，皆得為證據。經查，證人
    陳東慶在檢察官偵查時，係以證人之身份，經檢察官告以具
    結之義務及偽證之處罰，經其具結，而於負擔偽證罪之處罰
    心理下所為，係經以具結擔保其證述之真實性。又司法實務
    運作上，咸認偵查中檢察官向被告以外之人所取得之陳述，
    原則上均能遵守法律規定，不致違法取供，其可信性極高，
    因而明定除顯有不可信之情況者外，得為證據。亦即，被告
    以外之人於偵查中依法應具結者已具結，向檢察官所為之陳
    述，原則上具有證據能力，於例外「顯有不可信之情況」，
    始不具證據能力。證人陳東慶於檢察官訊問時之證述（參見
    臺灣彰化地方法院檢察署96年度偵字第10682 號偵查卷宗第
    35、36頁），並無證據顯示係遭受強暴、脅迫、詐欺、利誘
    等外力干擾情形，或在影響其心理狀況致妨礙其自由陳述等
    顯不可信之情況下所為，其於偵訊時之陳述既無顯不可信之
    情況，依上開說明，自有證據能力。
  (二)按被告以外之人於審判外之陳述，雖不符前4 條之規定，而
    經當事人於審判程序同意作為證據，法院審酌該言詞陳述或
    書面陳述作成時之情況，認為適當者，亦得為證據。當事人
    、代理人或辯護人於法院調查證據時，知有第159 條第1 項
    不得為證據之情形，而未於言詞辯論終結前聲明異議者，視
    為有前項之同意，刑事訴訟法第159 條之5 定有明文。立法
    意旨在於傳聞證據未經當事人之反對詰問予以核實，原則上
    先予排除，惟若當事人已放棄詰問或未聲明異議，基於證據
    資料愈豐富，愈有助於真實發現之理念，且強化言詞辯論主
    義，法院自可承認該傳聞證據例外擁有證據能力。經查，被
    害人即告訴人甲○○、證人陳東慶分別於警詢中之陳述（參
    見臺灣彰化地方法院檢察署96年度偵字第11385 號偵查卷宗
    第6 頁至第10頁），雖均係被告以外之人於審判外之陳述，
    性質上屬傳聞證據，惟經檢察官、被告乙○○均同意作為證
    據，又本院審酌該言詞陳述作成時之情況，並查無其他不法
    之情狀，足認為得為本案之證據，依刑事訴訟法第159 條之
    5 之規定，有證據能力。
二、訊據被告對其於上揭時、地攜帶兇器竊盜之事實，坦承不諱
    （參見本院97年2 月27日審判筆錄），核與被害人即告訴人
    甲○○於警詢中之陳述（參見臺灣彰化地方法院檢察署96年
    度偵字第11385 號偵查卷宗第9 頁至第10頁）、證人陳東慶
    分別於警詢、偵訊中之證述內容（參見臺灣彰化地方法院檢
    察署96年度偵字第11385 號偵查卷宗第6 頁至第8 頁；96年
    度偵字第10682 號偵查卷宗第35、36頁）相符，且有贓物認
    領保管單1 紙、現場照片共計8 張（參見臺灣彰化地方法院
    檢察署96年度偵字第11385 號偵查卷宗第16頁至第21頁）附
    卷可參，核屬相符，足認被告上開自白，確與事實相符，本
    案事證明確，被告上揭犯行，應堪認定。
三、經查：
  (一)按刑法第321 條第1 項第3 款之攜帶兇器竊盜罪，係以行為
    人攜帶兇器竊盜為其加重條件，此所謂兇器，其種類並無限
    制，凡客觀上足對人之生命、身體、安全構成威脅，具有危
    險性之兇器均屬之，且祇須行竊時攜帶此種具有危險性之兇
    器為已足，並不以攜帶之初有行兇之意圖為必要。螺絲起子
    為足以殺傷人生命、身體之器械，顯為具有危險性之兇器（
    最高法院79年臺上字第5253號判例要旨參照）。經查，被告
    持不知情之證人陳東慶所有之扣案鉗子1 支，供犯上揭竊盜
    犯行所用，該鉗子長度約21公分，為金屬製品，握柄部分包
    裹有黃色塑膠，前端呈鈍器狀，具有相當重量等情，業據本
    院勘驗屬實，此有勘驗筆錄1 份（參見本院97年2 月27日審
    判筆錄第5 頁）附卷可參，是被告持扣案之鉗子1 支，無論
    被告主觀上是否旨在行兇抑僅便利行竊，然在客觀上顯具有
    足以使人之身體、生命產生危險，自屬兇器之一種，其攜帶
    而犯前揭所示竊盜犯行，應成立刑法第321 條第1 項第3 款
    之罪。
  (二)另按刑法上竊盜罪既遂未遂區分之標準，係採權力支配說，
    即行為人將竊盜之客體，移入一己實力支配之下者為既遂，
    若著手於竊盜，而尚未脫離他人之持有，或未移入一己實力
    支配之下者，則為未遂（最高法院84年度臺上字第2256號判
    決要旨參照）。被告既已將竊盜之客體即電纜線移入一己實
    力支配之下，已如前述，應屬竊盜既遂。
四、核被告所為，係犯刑法第321 條第1 項第3 款之攜帶兇器加
    重竊盜既遂罪。被告利用不知情之已成年之證人陳東慶竊取
    前揭電纜線，係間接正犯。另查，被告曾於95年間，因施用
    第1 級毒品案件，經本院以95年度訴字第1871號刑事判決判
    處有期徒刑11月，經上訴由臺灣高等法院臺中分院以96年度
    上訴字第915 號刑事判決撤銷原審判決，改判處有期徒刑7
    月、7 月，應執行有期徒刑11月確定，並經依中華民國96年
    罪犯減刑條例聲請臺灣高等法院臺中分院以96年度聲減字第
    276 號裁定就上揭案件各減為有期徒刑3 月又15日、3 月又
    15日，並定應執行有期徒刑6 月確定，甫於96年7 月16日執
    行完畢，此有臺灣高等法院被告前案紀錄表、臺灣彰化地方
    法院檢察署刑案資料查註紀錄表各1 份存卷可考，其於5 年
    內故意再犯本案有期徒刑以上之罪，應依刑法第47條第1 項
    之規定，論以累犯，並加重其刑。爰審酌被告正值壯年，且
    甫經中華民國96年罪犯減刑條例減刑出監，未珍惜國家減刑
    給予受刑人早日自新機會美意，竟仍貪慾圖利，不思以合法
    正當途徑賺取所得，以持客觀上具危險性而足為兇器之鉗子
    而竊盜之手段，且其所竊取之上揭財物價值，原應從重量刑
    ，然本院參酌被告犯後坦承犯行，對上揭被害人所生損害等
    其他一切情狀，量處如主文所示之刑。另被告持以行竊之鉗
    子1 支，經被告於本院審理中陳稱係證人陳東慶所有，並非
    其所有等語，核與證人陳東慶分別於警詢、偵訊中證述相符
    ，是被告上揭所辯，應堪採信，爰不予宣告沒收，附此敘明
    。
據上論斷，應依刑事訴訟法第299 條第1 項前段，刑法第321 條
第1 項第3 款、第47條第1 項，判決如主文。
本案經檢察官吳芙如到庭執行職務。
中    華    民    國    97    年    2     月    29    日
                  刑事第八庭      法  官  唐中興
以上正本證明與原本無異。
如不服本判決，應於判決送達後10日內，向本院提出上訴書狀，
上訴書狀應「敘述具體上訴理由」，並按他造當事人之人數附繕
本。「切勿逕送上級法院」。
告訴人或被害人對於判決如有不服具備理由請求檢察官上訴者，
其上訴期間之計算係以檢察官收受判決正本之日期為準。
中    華    民    國    97    年    2     月    29    日
                                  書記官  吳政
【附錄本案判決論罪科刑法條全文】：
中華民國刑法第321條：
犯竊盜罪而有左列情形之一者，處6月以上5年以下有期徒刑：
一、於夜間侵入住宅或有人居住之建築物、船艦或隱匿其內而犯
    之者。
二、毀越門扇、牆垣或其他安全設備而犯之者。
三、攜帶兇器而犯之者。
四、結夥3人以上而犯之者。
五、乘火災、水災或其他災害之際而犯之者。
六、在車站或埠頭而犯之者。
前項之未遂犯罰之。


司法院資訊處製作；財團法人民間司法改革基金會備份。
